臺灣高雄地方法院刑事判決　　　　　　93年度訴字第3077號
公　訴　人　臺灣高雄地方法院檢察署檢察官
被　　　告　丁○○　男　20歲.
指定辯護人　本院公設辯護人黃之中、丙○○
上列被告因偽造貨幣案件，經檢察官提起公訴（93年度偵字第
2158號），本院判決如下：
    主  文
丁○○行使偽造之通用紙幣，處有期徒刑壹年拾月。扣案偽造之
面額新臺幣壹仟元紙幣拾貳張（編號BK957436YC號伍張、編號LJ
759611JY號肆張、編號LM879521YC號參張）均沒收。
    事  實
一、丁○○於民國93年1 月20日下午2 時許，在高雄市○○區○
    ○路及中華路路口，明知其綽號「凱仔」之友人（真實姓名
    、年籍不詳）所持有新臺幣（下同）1000元紙幣12張（分別
    係編號BK957436YC號者5 張、編號LJ759611JY號者4 張、編
    號LM879521YC號者3 張），均係偽造之通用紙幣，竟仍意圖
    供行使之用，而以3000元代價購入而收集之。旋於同日下午
    2 時30分許，丁○○攜帶上開偽造之1000元紙幣12張，搭乘
    不知情之顏慶安所騎乘之機車，至位於高雄市苓雅區○○○
    路396 號之合晟彩券行，持上開偽造之1000元紙幣中之1 張
    （編號為LJ759611JY號者）交付該彩券行人員甲○○，購買
    100 元之電腦彩券而為行使，甲○○因而陷於錯誤，收受該
    偽造之1000元紙幣，並交付電腦彩券1 張（1 張2 注，1 注
    50元）及找回900 元與丁○○。嗣於同日下午3 時許，丁○
    ○搭乘上開顏慶安騎乘之機車，行經高雄市○○區○○路與
    新田路路口時，因違反交通規則為警攔查，於丁○○處查獲
    並上開偽造之1000元紙幣，因而知悉上情，嗣並扣得前開偽
    造之1000元紙幣12張。
二、案經高雄市政府警察局苓雅分局移送臺灣高雄地方法院檢察
    署檢察官偵查起訴。
    理  由
一、按被告以外之人於審判外之陳述，雖不符前四條之規定，而
    經當事人於審判程序同意作為證據，法院審酌該言詞陳述或
    書面陳述作成時之情況，認為適當者，亦得為證據，刑事訴
    訟法第159 條之5 定有明文。經查，本件甲○○、顏慶安2
    人於警詢中陳述明確，分別製有筆錄在卷可憑，並業經其親
    閱認為無訛後始簽名捺印，復經本院提示後，被告及公訴人
    對其證據能力不爭執，同意作為證據，而經本院審酌該言詞
    陳述作成時之情況，認適當作為證據，故上開之人於警詢之
    證詞應具證據能力；又被告以外之人於偵查中向檢察官所為
    之陳述，除顯有不可信之情況者外，得為證據，刑事訴訟法
    第159 條之1 亦定有明文，本件證人甲○○於檢察官偵查中
    所為之證述內容，業經證人甲○○具結擔保其證詞之真實性
    ，且經本院提示後，被告及公訴人對其證據能力不爭執，同
    意作為證據，是並無顯有不可信之情況，自應具有證據能力
    ，均先為敘明。
二、訊據被告丁○○對於前揭犯罪事實歷於警詢、偵訊及本院審
    理時坦承不諱，核與證人甲○○於警詢（警卷第3 、4 頁）
    、偵訊（偵卷第14、15頁）中之證述內容，及證人顏慶安於
    警詢中證稱之情節（警卷第5 、6 頁）相符，並有贓物認領
    保管收據1 紙（警卷第12頁）、相片2 張（內容為前開電腦
    彩券、找回被告之現金、偽造之1000元紙幣，見警卷第13頁
    ）附卷足稽，及偽造之1000元紙幣12張扣案可憑。而扣案之
    1000元紙幣12張經送鑑定結果，認確屬偽鈔無誤，有中央印
    製廠93年4 月14日中印發字第09300019 62 號鑑定函在卷足
    據，則被告前開自白與事實相符，堪以採信。
    本件事證明確，被告上揭犯行應堪認定。
三、按中央銀行為依中央銀行法第13條第1 項規定發行中華民國
    貨幣而訂定中央銀行發行新臺幣辦法，於89年1 月26日公布
    ，同年月28日生效，該辦法第二條規定中華民國貨幣為新臺
    幣，除適用中央銀行法關於國幣之規定外，依本辦法之規定
    ，故新臺幣為中華民國貨幣，適用中央銀行法關於國幣之規
    定。是核被告丁○○所為，係犯刑法第196 條第1 項之行使
    偽造通用紙幣罪。被告向綽號「凱仔」之友人收集偽鈔，其
    收集之低度行為，為行使之高度行為所吸收，不另論罪。又
    被告行使偽造紙幣本含詐欺性質，僅論以行使偽造紙幣罪，
    不再論以詐欺罪。按犯罪之情狀另有其特殊之原因與環境等
    ，在客觀上足以引起一般同情，認為即予宣告法定低度刑期
    尤嫌過重者，可適用刑法第59條以犯罪情狀可憫恕，酌量減
    輕其刑（最高法院45年臺上字第1165號判例參照），又適用
    刑法第59條規定時，雖仍可審酌刑法第57條各款所列之事由
    ，惟其程度應達於足以引起同情，確可憫恕者，方屬相當（
    最高法院88年度台上字第388 號判決參照）。本院審酌被告
    於收集偽造之紙幣後，僅使用1 張即為警查獲，對於社會金
    融秩序及他人尚未造成重大危害，犯罪情節尚非嚴重，且被
    告為警查獲後自警詢時起均坦承犯行，可認被告犯後已有悔
    意，被告亦無因犯罪經論罪科刑之紀錄，有臺灣高等法院被
    告全國前案紀錄表一份在卷可查，素行尚非不佳，是以被告
    上開情狀，若量處上揭罪名之法定最低本刑有期徒刑3 年，
    尚嫌過重，實屬情輕法重，犯罪情狀應可憫恕，本院爰依刑
    法第59條規定，減輕其刑。爰審酌被告為貪圖不法利益，竟
    任意收集偽造之紙幣供己使用，已影響國家之金融交易秩序
    ，自應受有相當之刑事非難，惟念及其犯後均坦承犯行，態
    度良好，並參以其所收集之偽造紙幣數量不多，犯罪情節尚
    非嚴重等一切情狀，量處如主文所示之刑，以資懲儆。扣案
    之面額1000元紙幣12張，均係被告收集、行使之偽造通用紙
    幣，均應依刑法第200 條規定，宣告沒收。
據上論斷，應依刑事訴訟法第299 條第1 項前段，刑法第196 條
第1 項、第200 條、第59條，罰金罰鍰提高標準條例第1 條前段
，判決如主文。
本案經檢察官乙○○到庭執行職務。
中　　華　　民　　國　　94　　年　　5 　　月　　17　　日
                  刑事第六庭    審判長法　官 蔡國卿
                                      法  官 林俊寬
                                      法  官 陳君杰
以上正本證明與原本無異。
如不服本判決，應於判決送達後10日內，向本院提出上訴狀。
中　　華　　民　　國　　94　　年　　5 　　月　　17　　日
                                      書記官 陳昱良
附錄本判決論罪科刑法條：
刑法第196條第1項
行使偽造、變造之通用貨幣、紙幣、銀行券，或意圖供行使之用
而收集或交付於人者，處三年以上十年以下有期徒刑，得併科五
千元以下罰金。
